臺灣士林地方法院行政訴訟判決　
109年度交字第253號
原      告  周濯纓  

被      告  臺北市交通事件裁決所

代  表  人  蘇福智  
訴訟代理人  蕭文君  
上列當事人間交通裁決事件，原告不服被告中華民國109年7月24
日北市裁罰字第22-A00000000號裁決，提起行政訴訟，本院判決
如下：
    主      文
原告之訴駁回。
訴訟費用新臺幣參佰元由原告負擔。
    事實及理由
壹、程序事項：
    本件原告因不服被告於民國109年7月24日以北市裁罰字第22
    -A00000000號違反道路交通管理事件裁決書（下稱原處分）
    ，裁處其罰鍰新臺幣（下同）1,600元，並記違規點數1點，
    提起行政訴訟，依行政訴訟法第237條之1規定，應適用交通
    裁決事件訴訟程序，本院並依同法第237條之7規定，爰不經
    言詞辯論，逕為判決。
貳、實體事項：
一、爭訟概要：
    臺北市政府警察局中山分局（下稱舉發機關）交通分隊員警
    認原告駕駛其所有車牌號碼000-0000號自用小客車（下稱系
    爭汽車），於109年2月28日9時34分許，行經臺北市自強隧
    道（南往北）處，有「汽車駕駛人行車速度，超過規定之最
    高時速20公里以內（採區間平均速率）」之違規事實，而於
    109年3月4日填製臺北市政府警察局北市警交字第A00000000
    號舉發違反道路交通管理事件通知單（下稱舉發通知單）逕
    行舉發，並記載應到案日期為109年4月20日前。原告於109
    年6月1日向被告陳述意見，並於109年7月24日向被告申請開
    立裁決書，被告乃於同日作成原處分，依道路交通管理處罰
    條例第40條、第63條第1項第1款規定，裁處原告罰鍰1,600
    元，並記違規點數1點。原告不服，遂提起本件行政訴訟。
二、原告起訴主張：
  ㈠伊生平奉公守法，恪遵交通規則，收到罰單後即繳納罰鍰，
    然事後多次在新聞媒體獲知區間測速儀器非合法測速儀器，
    未經過法定度量衡檢驗，未依法行政。伊認為伊沒有超速，
    且一般限速50公里，會有10公里的寬限，差距2公里，有無
    問題，容有疑義，依國家中山科學研究院（下稱中科院）函
    覆資料，本件區間測速系統（下稱系爭區間測速系統）時間
    準確度平均96.5％，乘以平均車速準確度96.6％，準確度只有
    93.22％；若以其中時間準確度最大誤差88.3％乘以平均車速
    準確度最大誤差86.8％，準確度更只有76.64％，系爭區間測
    速系統既未合法檢驗，被告所為處分顯有錯誤等語。
  ㈡並聲明：原處分撤銷。
三、被告答辯略以：
  ㈠原告駕駛系爭汽車於前揭時、地，經區間測得平均時速為62
    公里，超過該路段速限50公里，超速為12公里，經調閱採證
    照片原始檔，依檔案上數據顯示系爭汽車於109年2月28日9
    時33分46秒進入隧道（區間測速起點），於同日9時34分39
    秒離開隧道（區間測速終點），距離917公尺、通行時間53
    秒，經測區間平均時速62公里，超速12公里，違規屬實，舉
    發機關依法逕行舉發並無不當。另有關系爭區間測速系統是
    否需申請度量衡器檢驗疑義，經濟部標準檢驗局就區間平均
    速率之科學儀器設備，其中有關電腦時間部分，經查非屬度
    量衡法施行細則第2條所稱之法定度量衡器，亦非屬應經檢
    定法定度量衡器，爰無須辦理檢定。又依度量衡器檢定檢查
    辦法第3條第1項第6款規定未將區間測速儀器納入應檢定之
    法定度量衡器；且既經交通部及經濟部標準檢驗局召開之會
    議，區間平均速率執法設備無需辦理檢定。本件舉發機關依
    採證照片上數據顯示，系爭汽車未依速限行駛事實明確，爰
    依法舉發並無不當。原告以前詞置辯，尚不足推翻違規事實
    ，被告依法裁罰，並無違法之情事。
  ㈡並聲明：原告之訴駁回。
四、本院之判斷：
  ㈠按「汽車駕駛人，行車速度，超過規定之最高時速，或低於
    規定之最低時速，除有第四十三條第一項第二款情形外，處
    新臺幣一千二百元以上二千四百元以下罰鍰。」、「汽車駕
    駛人有下列各款所列條款之一者，除依原條款處罰鍰外，並
    予記點：一、有…第四十條…情形之一者，各記違規點數一點
    。…」，道路交通管理處罰條例第40條、第63條第1項第1款
    定有明文。又按「汽車駕駛人之行為有下列情形之一，當場
    不能或不宜攔截製單舉發者，得逕行舉發：…七、經以科學
    儀器取得證據資料證明其行為違規。」、「前項第七款之科
    學儀器應採固定式，並定期於網站公布其設置地點。但汽車
    駕駛人之行為屬下列情形之一者，不在此限：…九、行車速
    度超過規定之最高速限或低於規定之最低速限。…」、「對
    於前項第九款之違規行為，採用固定或非固定式科學儀器取
    得證據資料證明者，於一般道路應於一百公尺至三百公尺間
    ，於高速公路、快速公路應於三百公尺至一千公尺間，明顯
    標示之；其定點當場攔截製單舉發者，亦同。」，行為時道
    路交通管理處罰條例第7條之2第1項第7款、第2項第9款、第
    3項分別定有明文。且按「測速取締標誌『警52』，用以警告
    車輛駕駛人前方路段常有測速取締執法，促使行車速度不得
    超過道路規定之最高速限或低於規定之最低速限。本標誌設
    於測速取締執法路段前，一般道路應於一百公尺至三百公尺
    間，高速公路、快速公路應於三百公尺至一千公尺間。」，
    道路交通標誌標線號誌設置規則第55條之2亦有明文。
  ㈡經查，原告駕駛系爭汽車，於上揭時、地，有「汽車駕駛人
    行車速度，超過規定之最高時速20公里以內（採區間平均速
    率）」之違規事實，有舉發通知單暨採證照片、舉發機關10
    9年6月11日北市警中分交字第1093037955號函暨所附採證照
    片、109年9月21日北市警中分交字第1093063412號函暨所附
    中科院軍通中心108年5月27日東山科技隧道違規執法系統測
    試報告書、測速取締標誌及相對距離照片附卷可稽（見本院
    卷第56-58、70-76、96-120頁）。 
  ㈢原告雖主張：系爭區間測速系統非合法測速儀器，未經過法
    定度量衡檢驗等語。按依度量衡法第18條規定訂定之度量衡
    器檢定檢查辦法第3條第1項第6款第4目、第4項規定：「（
    第1項）應經檢定之法定度量衡器，其種類及範圍如下：…六
    、速度計：…（四）公務檢測用區間平均速率裝置。…（第4
    項）第一項第六款第四目公務檢測用區間平均速率裝置列為
    應經檢定法定度量衡器之規定，自中華民國一百十年一月一
    日施行。」，雖將公務檢測用區間平均速率裝置自110年1月
    1日納入應經檢定法定度量衡器範圍，然本件行為時之度量
    衡法第5條、第20條規定：「為確保交易公平、維護大眾安
    全健康及環境保護，主管機關得就供交易、證明、公務檢測
    、環境保護、公共安全、醫療衛生有關之度量衡器，指定為
    法定度量衡器。」、「應經檢定之法定度量衡器，未經檢定
    合格，或未依前條規定重新申請檢定合格者，不得為計量使
    用或備置，亦不得販賣或意圖販賣而陳列；應經檢定之法定
    度量衡器，其最長使用期限屆滿者，亦同。」；度量衡法施
    行細則第2條第1項第8款、第2項規定：「（第1項）本法第
    五條之法定度量衡器類別如下：…八、速度計。…。（第2項
    ）前項各款法定度量衡器所涵蓋種類及範圍，由主管機關以
    公告指定之。」；經濟部依度量衡法第5條、度量衡法施行
    細則第2條第2項公告法定度量衡器所涵蓋種類及範圍明細表
    ：「速度計：一、公務檢測用雷達測速儀。（警察機關執行
    道路交通管理處罰條例舉發用）。二、公務檢測用雷射測速
    儀（光達式）。（1.警察機關執行道路交通管理處罰條例舉
    發用、2.直轄市或縣（市）政府依其自治條例辦理所轄水域
    船舶超速執法用、3.水庫管理機關（構）依水利法舉發用）
    三、公務檢測用感應式線圈測速儀。（警察機關執行道路交
    通管理處罰條例舉發用）」（見本院卷第175頁），可見本
    件行為時警察機關執行道路交通管理處罰條例舉發用之測速
    器僅有雷達測速儀、雷射測速儀（光達式）、感應式線圈測
    速儀由經濟部指定為法定度量衡器，然尚未包括區間測速設
    備，而前開測速儀之原理分別係利用雷達波發射反射頻率、
    雷射光束及通過感應線圈之時間差計算車速，與區間測速係
    以一距離作為量測區間，量測車輛進出該區間之時點，將該
    區間距離除以車輛進出該區間之時間，計算車輛於該區間之
    平均速度不同，本件行為時系爭區間測速系統非屬前開公告
    法定度量衡器之範疇，自無度量衡法第20條非經檢定合格不
    得計量使用規定之適用，且不失為行為時道路交通管理處罰
    條例第7條之2第1項第7款之科學儀器。
  ㈣原告又主張：伊認為伊沒有超速，依中科院函覆資料，時間
    準確度平均96.5％，乘以平均車速準確度96.6％，準確度只有
    93.22％；若以其中時間準確度最大誤差88.3％乘以平均車速
    準確度最大誤差86.8％，準確度更只有76.64％，且一般限速5
    0公里，會有10公里的寬限，差距2公里，有無問題，容有疑
    義等語。經查，①區間測速之原理，係當車輛通過出口處之
    車牌辨識攝影機，攝影機自動擷取通過車輛之影像，紀錄取
    得影像之時間，並辨識車牌號碼，辨識完成後以車牌號碼搜
    尋資料庫中車輛通過入口之時間，計算兩處之時間差，將設
    置兩車牌辨識攝影機之距離除以時間差，即為區間平均車速
    ，有舉發機關109年9月21日北市警中分交字第1093063412號
    函、中科院軍通中心108年5月27日東山科技隧道違規執法系
    統測試報告書所載待測系統功能介紹、驗證系統介紹、中科
    院先前驗證區間平均速率驗證系統架構在卷可按（見本院卷
    第96-97、102-106、152頁），區間測速既係以入口及出口
    車牌辨識攝影機間之距離除以測得車輛通過入口至出口之時
    間差作為測得之區間平均車速，則系爭區間測速系統之時間
    準確度本即會影響平均車速準確度，原告以時間準確度乘以
    平均車速準確度作為系爭區間測速系統之準確度，容有誤會
    。②又科學儀器之量測乃係一統計概數，量測必然存在一定
    之量測不確定度，量測之真值在科學上本即無法精準百分之
    百認定之，故在分析量測之準確度或誤差時，必須透過統計
    之方式進行分析。系爭區間測速系統經中科院驗證系統偵測
    其準確度，依108年5月27日之測試驗證，中科院驗證系統就
    車輛通過時間量測與平均速度計算測試驗證，採有效數據隨
    機取樣50筆資料進行比對分析，經系統驗證準確率公式計算
    後的平均時間量測準確率為96.5%，平均速度量測準確率為9
    6.6%，有中科院東山科技隧道違規執法系統測試報告書附卷
    可稽（見本院卷第98、113-114頁）。再依中科院所提前揭
    測試報告書所載隨機取樣50筆之有效數據（見本院卷第142
    、146、150頁），平均測速準確度最低者為86.8％，依此計
    算，原告駕駛系爭汽車之時速為54公里（計算式：62公里×8
    6.8％＝54公里，小數點以下四捨五入），仍超過該路段速限5
    0公里。③至原告所指一般超速會有10公里的寬限等語。按違
    反道路交通管理事件統一裁罰基準及處理細則第12條第1項
    第11款雖規定：「行為人有下列情形之一，而未嚴重危害交
    通安全、秩序，且情節輕微，以不舉發為適當者，交通勤務
    警察或依法令執行交通稽查任務人員得對其施以勸導，免予
    舉發：…十一、駕駛汽車行車速度超過規定之最高時速未逾
    十公里。…」，然此係賦予員警執行交通違規稽查勤務時，
    得就個案之情節以為裁量，並非謂駕駛人駕駛汽車行車速度
    超過規定之最高時速未逾10公里即不予舉發。遑論本件測得
    數據為原告駕駛系爭汽車超過規定之最高時速12公里（見本
    院卷第56頁），員警依法舉發，並無違誤，原告此部分主張
    ，並無從據以為對其有利之認定。
五、綜上所述，原告駕駛系爭汽車於前揭時、地，確有「汽車駕
    駛人行車速度，超過規定之最高時速20公里以內（採區間平
    均速率）」之違規事實，舉發機關據以製單舉發，被告並依
    道路交通管理處罰條例第40條、第63條第1項第1款、違反道
    路交通管理事件統一裁罰基準及處理細則及違反道路交通管
    理事件統一裁罰基準表之規定，裁處罰鍰1,600元，並記違
    規點數1點，核無違誤。是原告訴請撤銷原處分，為無理由
    ，應予駁回。
六、本件判決基礎已臻明確，兩造其餘之攻擊防禦方法經本院斟
    酌後，核與判決不生影響，無一一論述之必要，併予敘明。
七、本件第一審裁判費為300元，應由原告負擔，爰確定第一審
    訴訟費用額如主文第2項所示。
八、據上論結，本件原告之訴為無理由，依行政訴訟法第237條
    之7、第237條之8第1項、第98條第1項前段，判決如主文。
中　　華　　民　　國　　111 　年　　7 　　月　　29　　日
　　　　　　　　　行政訴訟庭　法　官　林宜靜
以上為正本係照原本作成。
如不服本判決，應於判決送達後20日內，向本院提出上訴狀並表
明上訴理由（原判決所違背之法令及其具體內容或依訴訟資料可
認為原判決有違背法令之具體事實），其未載明上訴理由者，應
於提出上訴後20日內向本院補提理由書（上訴狀及上訴理由書均
須按他造人數附繕本，如未按期補提上訴理由書，則逕予駁回上
訴），並應繳納上訴裁判費新臺幣750元。
中　　華　　民　　國　　111 　年　　7 　　月　　29　　日
                              書記官  朱亮彰